【裁判字號】    99,訴,247
【裁判日期】    990910
【裁判案由】    損害賠償
【裁判全文】
臺灣桃園地方法院民事判決               99年度訴字第247號
原      告  丁○○
訴訟代理人  陳福海
            丙○○
被      告  臺灣屈臣氏個人用品商店股份有限公司南崁分公司
法定代理人  甲○○
被      告  乙○○
上2 人共同
訴訟代理人  郭思吟律師
上列當事人間請求損害賠償事件，本院於民國99年8 月12日言詞
辯論終結，判決如下：
    主  文
被告應連帶給付原告新台幣萬零陸佰玖拾柒元，及自民國九十
九年二月十一日起至清償日止，按年息百分之五計算之利息。
原告其餘之訴駁回。
訴訟費用由被告連帶負擔百分之四，餘由原告負擔。
本判決第一項得假執行。但被告如以新台幣貳萬零陸佰玖拾柒元
為原告預供擔保得免為假執行。
原告其餘假執行之聲請駁回。
    事實及理由
壹、程序方面：
    按訴狀送達後，原告不得將原訴變更或追加，但擴張或減縮
    應受判決事項之聲明者，不在此限，民事訴訟法第255 條第
    1 項第3 款規定甚明。本件原告原起訴聲明為1.被告應連帶
    給付原告新台幣（下同）915,106 元，及自起訴狀繕本送達
    翌日起至清償日止，按年息百分之5 計算之利息。2.被告臺
    灣屈臣氏個人用品商店股份有限公司南崁分公司（下稱屈臣
    氏南崁分公司）應給付原告915,106 元，及自起訴狀繕本送
    達翌日起至清償日止，按年息百分之5 計算之利息。嗣於本
    院審理中將聲明變更為1.被告應連帶給付原告848,072 元，
    及自起訴狀繕本送達翌日起至清償日止，按年息百分之5 計
    算之利息。2.被告屈臣氏南崁分公司應給付原告848,072 元
    ，及自起訴狀繕本送達翌日起至清償日止，按年息百分之5
    計算之利息（參見本院卷第169 頁反面），經核與上揭法律
    規定相符，應予准許，合先敘明。
貳、實體方面：
一、本件原告主張：
  (一)原告於民國98年3 月3 日下午3 時許，在被告屈臣氏南崁分
    公司所設之商店（下稱系爭商店）購物後，行至系爭商店門
    口前之路邊，正將物品放置於摩托車時，突遭系爭商店放置
    於變電箱（位於系爭商店騎樓內右側角落）上之人形看板擊
    中頭部及頸部，致原告頸椎間盤突出及韌帶拉傷，經台灣桃
    園地方法院檢察署檢察官以上開人形看板疏未加固，致原告
    受傷，將被告乙○○以過失傷害罪提起公訴，嗣經鈞院98年
    度桃簡字第3740號判決乙○○應負過失傷害罪責，處拘役20
    日確定在案。
  (二)原告於本件事故受傷後，因雙臂麻痺無法舉物，雙手亦無法
    按動電腦鍵盤或電話按鈕，且頭部無法轉動及抬頭或俯視，
    原告雖曾至敏盛綜合醫院（下稱敏盛醫院）治療，然因該院
    要求原告進行頸部手術，但不擔保不會有終身癱瘓之可能性
    ，原告遂請求轉介其他醫院，自98年5 月16日原告改至台大
    醫院就診，該院醫生亦口頭要求原告進行頸部手術，但不擔
    保不會有終身癱瘓之可能性，如採物理治療，於長期治療後
    （迄至99年1 月底，往後大約仍需持續治療1 年），且至多
    僅復原8 、9 成，終身仍會不定時復發。因乙○○為系爭商
    店店長，對上述原告所受傷害應能防止而疏未防止，爰依民
    法第184 條、第193 條第1 項及第195 條第1 項規定，請求
    乙○○賠償其所支出之醫藥費、就診車資、因傷無法工作所
    致之勞動損失及其所受之精神損害。又屈臣氏南崁分公司為
    乙○○之雇主，對乙○○執行職務顯未善盡監督責任致原告
    受傷，依民法第188 條規定，自應與乙○○負連帶賠償責任
    。茲就本件請求之項目及金額陳明如下：
  1.醫藥費部分：合計48,832元。
    原告自事發後支出之醫藥費合計為48,832元（扣除健保給付
    部分）。
  2.車資部分：合計63,240元。
    原告每次自住家至南崁客運站往返需計程車資約220 元，客
    運車資往返需約120 元，台北車站到台大醫院捷運車資往返
    32元，每趟車資合計372 元，原告因就醫所支出車資共計63
    ,240元（部分無法或未取收據）。
  3.勞動損失部分：合計506,000元。
    原告受傷後，雙臂麻痺而無法舉物，雙手亦無法按動電腦鍵
    盤或電話按鈕及持握重物，致喪失勞動能力，且因每週中有
    4 天需赴醫院就診，況乘車往返與候診及治療時間又極為冗
    長，致無法工作而辭職，每月損失勞動所得22,000元，自受
    傷後至往後1 年持續治療期間，因傷無法工作所致之勞動損
    失，合計506,000元（22,00011+22,00012=506,000）。
  4.精神慰撫金部分：合計230,000元。
    本件事發後之密集治療與喪失工作，又無法操持家務，令原
    告身心俱創，終日以淚洗面，迄今仍需配戴頸圈，其身心之
    折磨與痛苦，無法以言語形容，被告自事發迄今，未予聞問
    ，故原告向被告求償每月10,000元之精神慰撫金，自98年3
    月事發至往後持續治療1 年期間，共計23個月，總計求償精
    神慰撫金230,000元。
  (三)屈臣氏南崁分公司將其所有之人形看板放置於店門前騎樓內
    右側角落之變電箱上，按規定應予加固，卻疏未加固，致使
    剛於系爭商店購物後之原告，遭擊中頭部及頸部而致受有傷
    害，依消費者保護法（下稱消保法）第7 條及第51條規定，
    請求屈臣氏南崁分公司給付原告915,106 元之賠償金（即同
    額之懲罰性賠償金）。
  (四)聲明：
  1.被告應連帶給付原告848,072 元，及自起訴狀繕本送達翌日
    起至清償日止，按年息百分之5 計算之利息。
  2.被告屈臣氏南崁分公司應給付原告848,072 元，及自起訴狀
    繕本送達翌日起至清償日止，按年息百分之5 計算之利息。
  3.上述兩項，願供擔保，請准宣告假執行。
二、被告則抗辯：
  (一)本件事發後，被告分別於98年3 月3 日、3 月5 日、3 月13
    日、3 月17日陪同原告至敏盛醫院就診，並由該醫院分別開
    立診斷證明，且頸、頭部外傷亦係經鈞院刑事判決認定之受
    傷情況，嗣於98年3 月25日後，原告自行至敏盛醫院及國立
    台灣大學醫學院附設醫院（下稱台大醫院）就診，而有不同
    之診斷證明，期間有長達22日之差，診斷之病情大不相同。
    又原告於事故發生後至敏盛醫院就診時，已做過核磁共振造
    影（即MRI ）檢查，惟當時並無診斷出原告受有頸椎損傷併
    頭椎椎間盤突出症之損害，原告於事發後22日後新生之病症
    ，與本件事故並無因果關係。
  (二)本件事發時，原告並未在被告之消費場所內消費，且事發地
    點亦在被告賣場外，本件應無消保法之適用。
  (三)原告並未提出專業醫師證明原告因本件事故需休養23個月。
  (四)答辯聲明：
  1.駁回原告之訴。
  2.如受不利之判決，願供擔保，請准宣告免為假執行。
三、兩造不爭執事項：
  (一)原告於98年3 月3 日下午3 時許，在屈臣氏南崁分公司所設
    之系爭商店購物後，行至系爭商店門口前之路邊，正將物品
    放置於摩托車時，突遭系爭商店放置於變電箱（位於系爭商
    店騎樓內右側角落）上之人形看板擊中頭部及頸部，經台灣
    桃園地方法院檢察署檢察官以上開人形看板疏未加固，致原
    告受傷，將乙○○以過失傷害罪提起公訴，嗣經本院98年度
    桃簡字第3740號判決乙○○應負過失傷害罪責，處拘役20日
    確定在案。
  (二)原告於98年3 月年3 日、3 月5 日、3 月9 日、3 月13日及
    3 月17日至敏盛醫院就診，該醫院於98年3 月年3 日、3 月
    5 日、3 月13日及3 月17日出具之診斷書分別記載：枕部頭
    皮鈍挫傷、頭部外傷併腦震盪及枕部頭皮鈍挫傷、頭部外傷
    併腦震盪及枕部頭皮鈍挫傷、頭及頸部外傷（參見本院卷第
    61至64頁）。
  (三)原告於98年3 月23日再度前往敏盛醫院就診，並於同年月25
    日住院，經敏盛醫院以MRI 檢查後，認定原告有頸椎損傷併
    頭椎間盤突出症（參見本院卷第72頁）。
四、得心證之理由：
  (一)原告主張本件事故致其頸椎間盤突出及韌帶拉傷，其因而雙
    臂麻痺無法舉物，雙手亦無法按動電腦鍵盤或電話按鈕，且
    頭部無法轉動及抬頭或俯視。因乙○○為系爭商店店長，對
    上述原告所受傷害應能防止而疏未防止，故依民法第184 條
    、第193 條第1 項及第195 條第1 項規定，請求乙○○賠償
    其所支出之醫藥費、就診車資、因傷無法工作所致之勞動損
    失及其所受之精神損害。又屈臣氏南崁分公司為乙○○之雇
    主，對乙○○執行職務顯未善盡監督責任致原告受傷，依民
    法第188 條規定，應與乙○○負連帶賠償責任等語，為被告
    所否認，並執前詞置辯。茲本件首應審究者為原告之頸椎損
    傷併頭椎間盤突出症是否為本件事故所引起。
  (二)經查，依敏盛醫院於98年3 月年3 日、3 月5 日、3 月13日
    及3 月17日出具之診斷書所示，原告因本件事故所受之傷害
    主要為枕部頭皮鈍挫傷、頭部外傷併腦震盪及頸部外傷，並
    未提及有頭、頸椎間盤突出之情形，原告係於98年3 月25日
    再度前往敏盛醫院就診，經該院以MRI 檢查後，始發現原告
    有頸椎損傷併頭椎間盤突出症，距本件事故發生時（即98年
    3 月3 日）已有一段時日，兩者有無關聯性，非無疑義。嗣
    本院依被告聲請函詢敏盛醫院及台大醫院以釐清上述爭議，
    敏盛醫院於99年4 月6 日以敏總醫字第20101199號函覆本院
    之內容略以：（原告於98年3 月25日所診斷之病症與98年3
    月3 日到院求診之病痛，若不考慮病人主訴之前提下，貴院
    能否肯認係因相同之事件而形成? ）主因病患陳訴受傷前無
    頸痛症狀，頸椎間盤突出是否因頸部外傷引起無法確定等語
    （參見本院卷第72頁），參以台大醫院於99年7 月19日以校
    附醫秘字第0990 902465 號函覆本院之內容略以：原告於98
    年4 月2 日首次至本院神經外科診治，當時並無四肢肌力不
    足，主要是手部麻脹、頸部疼痛，由敏盛醫院的核振照影發
    現有頸椎第5 、6 節之間及第6 、7 節之間椎間盤凸出（由
    於多節，可能來自於退化所致）。原告於98年5 月14日至本
    院復健部就醫，主要症狀仍是頸痛及手麻，在復健部以頸部
    肌肉韌帶受傷治療。期間由於症狀持續，原告曾於98年4 月
    6 日接受神經傳導檢查，98年9 月7 日接受腦波檢查，皆無
    大礙。原告亦於99年5 月25日於本院再接受1 次頸部磁振照
    影，仍顯示只有退化性頸椎間盤凸出，99年6 月30日接受神
    經傳導及肌電圖檢查並無明顯神經壓迫的證據等語（參見本
    院卷第132 頁）。綜觀上述函文內容，仍無法認定原告之頸
    椎損傷併頭椎間盤突出症係由本件事故所致，且台大醫院甚
    至以其醫學專業判斷原告之頸椎間盤凸出可能來自於退化所
    致，是上開函文並不足以為有利於原告之認定。此外，原告
    對此復未能提出其他證據以供本院參酌，是原告主張本件事
    故致其頸椎間盤突出云云，尚乏所據，不足採信。
  (三)次查，原告在系爭商店門口前之路邊，突遭系爭商店放置於
    變電箱上之人形看板擊中頭部及頸部，致其頭、頸部外傷之
    事實，為兩造所不爭執，又乙○○當時身為系爭商店店長，
    對上述原告所受傷害應能防止而疏未防止，是原告依民法第
    184 條等規定，請求乙○○賠償其此部分損害，即屬有據。
    又屈臣氏南崁分公司為乙○○之雇主，對乙○○執行職務顯
    未善盡監督責任致原告受傷，依民法第188 條規定，自應與
    乙○○負連帶賠償責任。再者，依敏盛醫院出具之上開診斷
    證明書以觀，可知原告於98年3 年3 日至98年3 月17日前往
    該醫院就診，均係治療因本件事故所致其頭、頸部之損害，
    且被告於本院審理中亦陳稱本件事故發生後，原告於98年3
    月17日以前就診之醫療費用及就診車資願意賠償等語（參見
    本院卷第169 頁反面）。本件原告主張其支出醫療費用合計
    48,832元等語，並提出醫療單據及明細表等件為證（參見本
    院卷第11至20頁、第184 至185 頁），由上開文件觀之，原
    告請求醫療費用之就診期間係自98年3 月17日起至99年8 月
    10日止，其中98年3 月17日之醫療費用為697 元，因98年3
    月17日以前之醫療費用係本件事故所造成，且被告亦願意負
    擔，已如前述，是原告請求被告賠償醫療費用697 元，於法
    有據，逾此範圍之請求，則無理由。
  (四)原告另主張其每次自住家至南崁客運站往返需計程車資約22
    0 元，客運車資往返需約120 元，台北車站到台大醫院捷運
    車資往返32元，每趟車資合計372 元，原告因就醫所支出車
    資共計63,240元，並請求被告賠償等語。然查，原告於本院
    審理中自陳本件請求之車資都是從98年3 月18日以後所生等
    語（參見本院卷第169 頁反面），且依本院向行政院衛生署
    中央健康保險局調取之原告自97年3 月1 日起至98年3 月31
    日止之就診紀錄所示（參見本院卷第96至98頁），原告於98
    年3 月19日及同年月23日分別至林口長庚醫院及敏盛醫院就
    診，科別均為神經外科，而非一般外科，而原告復未提出上
    述兩次就診與本件事故之關連性，則原告請求自98年3 月18
    日以後之就診車資，即難認係屬本件事故所生之必要費用，
    是原告此部分請求，不足採信。
  (五)原告主張其受傷後，雙臂麻痺而無法舉物，雙手亦無法按動
    電腦鍵盤或電話按鈕及持握重物，致喪失勞動能力，且因每
    週中有4天 需赴醫院就診，況乘車往返與候診及治療時間又
    極為冗長，致無法工作而辭職，每月損失勞動所得22,000元
    ，自受傷後至往後1 年持續治療期間，因傷無法工作所致之
    勞動損失，合計506,000 元云云。然查，依台大醫院於99年
    7 月19日校附醫秘字第0990902465號函記載略以：原告於98
    年5 月14日至本院復健部就醫，主要症狀仍是頸痛及手麻，
    在復健部以頸部肌肉韌帶受傷治療。期間由於症狀持續，原
    告曾於980406接受神經傳導檢查，98年9 月7 日接受腦波檢
    查，皆無大礙。原告亦於99年5 月25日於本院再接受1 次頸
    部磁振照影，仍顯示只有退化性頸椎間盤凸出，99年6 月30
    日接受神經傳導及肌電圖檢查並無明顯神經壓迫的證據。綜
    合以上，原告目前無客觀之神經壓迫症狀、無肌力喪失，主
    觀有頸痛及雙手麻脹。依醫常理判斷，應不致於喪失其工作
    （打掃）能力。故依醫學常理判斷，未達不能工作之程度等
    語（參見本院卷第132 至133 頁）。準此，原告請求其因本
    件事故喪失勞動能力所生損失合計506,000 元，亦非可採。
  (六)原告另主張本件事發後之密集治療與喪失工作，又無法操持
    家務，令原告身心俱創，終日以淚洗面，迄今仍需配戴頸圈
    ，其身心之折磨與痛苦，無法以言語形容，被告自事發迄今
    ，未予聞問，故原告向被告求償每月10,000元之精神慰撫金
    ，自98年3 月事發至往後持續治療1 年期間，共計23個月，
    總計求償精神慰撫金230,000 元等語。按非財產上之損害賠
    償，應以實際加害之情形、被害人所受精神上痛苦之程度、
    賠償權利人之身分地位、經濟能力，並斟酌賠償義務人之經
    濟狀況、可歸責之程度等定之。經查，原告陳稱其教育程度
    為高中畢業，目前沒有工作，名下沒有財產等情，本院審酌
    原告確有因被告之疏失導致其受有頭、頸部外傷，被告事後
    曾陪同原告就醫數次等一切情狀，認原告得請求之精神慰撫
    金數額以30,000元為適當，逾此範圍部分，不予准許。
  (七)此外，原告主張屈臣氏南崁分公司將其所有之人形看板放置
    於店門前騎樓內右側角落之變電箱上，按規定應予加固，卻
    疏未加固，致使剛於系爭商店購物後之原告，遭擊中頭部及
    頸部而致受有傷害，依消保法第7 條及第51條規定，請求屈
    臣氏南崁分公司給付原告915,106 元之賠償金（即同額之懲
    罰性賠償金）云云，被告則抗辯本件無消保法之適用等語。
    按消保法第51條之規定，旨在促使企業經營者重視商品及服
    務品質，維護消費者利益，懲罰惡性之企業經營者，並嚇阻
    其他企業經營者仿效。且該條係規定：「依本法所提之訴訟
    」，並非規定：「依前條所提之訴訟」，自難解為僅限於消
    費者保護團體依同法第50條所提起之訴，始得為之，以故，
    當事人提起之訴訟，倘係消費者與企業經營者間就商品或服
    務所生爭議之法律關係，而依消保法之規定起訴者，無論係
    由消費者團體或由消費者個人提起，均有第51條懲罰性賠償
    金之適用（最高法院97年度台上字第214 號判決意旨參照）
    。查原告提起本件訴訟係因被告在系爭商店門外設置人形看
    板時，疏未加固，致該人形看板掉落擊中原告頭、頸部而受
    傷，本件顯非基於消費者與企業經營者間就商品或服務所生
    爭議之法律關係，而依消保法之規定起訴，揆諸上開規定及
    說明，本件並無消保法第51條規定之適用，是原告請求屈臣
    氏南崁分公司給付原告915,106 元之懲罰性賠償金，於法不
    合，委無可採。
  (八)綜上所述，被告應連帶賠償原告之損害賠償數額共計30,697
    元（697+30,000=30,697 ）。從而，原告依侵權行為之法律
    關係，請求被告連帶給付30,697元，及自起訴狀繕本送達被
    告翌日（均為99年2 月11日）起至清償日止，按年息百分之
    5 計算之利息，為有理由，應予准許。逾此範圍之其餘請求
    ，應予駁回。
五、本件原告勝訴部分，因所命給付之金額未逾500,000 元，應
    由本院依職權宣告假執行。又被告亦陳明願供擔保，請准宣
    告免為假執行，就原告勝訴部分，經核並無不合，爰酌定相
    當之擔保金准許之。至於原告敗訴部分，假執行亦失所附麗
    ，應予駁回。
六、本件事證已臻明確，兩造間其餘攻擊防禦方法，核與本判決
    結果不生任何影響，爰不一一予以論述，附此敘明。
七、據上論結，本件原告之訴為一部有理由，一部無理由，依民
    事訴訟法第79條、第389 條第1 項第5 款、第392 條第2 項
    ，判決如主文。
中    華    民    國    99    年    9     月    10    日
                  民事第一庭    法  官  林哲賢
以上正本證明與原本無異
如對本判決上訴，須於判決送達後 20 日內向本院提出上訴狀。
如委任律師提起上訴者，應一併繳納上訴審裁判費。
中    華    民    國    99    年    9     月    13    日
                                書記官  陳佳彬

司法院資訊處製作；財團法人民間司法改革基金會備份。
